臺灣高等法院刑事判決　　　　　　　　96年度上訴字第1941號
上　訴　人　臺灣板橋地方法院檢察署檢察官
被　　　告　甲○○
上列上訴人因被告違反毒品危害防制條例案件，不服臺灣板橋地
方法院95年度訴緝字第270號，中華民國96年2月27日第一審判決
（起訴案號：臺灣板橋地方法院檢察署94年度毒偵字第4832、
5688號），提起上訴，本院判決如下：
    主  文
上訴駁回。
    理  由
一、公訴意旨略以：被告甲○○前因施用毒品案件，經觀察、勒
    戒後，認無繼續施用毒品傾向，業據檢察官以88年度毒偵字
    第1839號為不起訴處分確定。詎甲○○仍不知悔改，復基於
    施用第一級毒品海洛因之概括犯意，自民國93年10月間起至
    94年9月27日為警採尿之前26小時內某時止，在不詳地點，
    連續施用第一級毒品海洛因多次。另基於施用第二級毒品安
    非他命之犯意，分別於94年8月24日23時許，在臺北縣中和
    市○○路263巷18弄2號5樓樓頂，及於94年9月27日為警採尿
    之前96小時內某時，在不詳地點，施用第二級毒品安非他命
    。嗣先於94年8月25日10時許，在臺北縣中和市○○路263巷
    18弄2號5樓樓頂，為警查獲；再於同年9月27日18時許，在
    臺北縣中和市○○路九號，為警查獲，並扣得海洛因3包，
    經採集尿液送驗結果，其中鴉片類及安非他命類均呈陽性反
    應，因認被告涉犯毒品危害防制條例第10條第1項之施用第
    一級毒品罪嫌及同條例第10條第2項之施用第二級毒品罪嫌
    云云。
二、按觀察、勒戒或強制戒治執行完畢釋放後，5年後再犯毒品
    危害防制條例第10條之罪者，則應依該條例第20條第1項、
    第2項關於「初犯」之規定，先行送觀察勒戒，並依其觀察
    、勒戒結果有無繼續施用毒品傾向，以定其是否施以強制戒
    治之治療程序，再於上開治療程序執行完畢後，始由檢察官
    為不起訴處分，而非直接加以追訴處罰，此稽之毒品危害防
    制條例第20條、第23條之規定可明。是故，檢察官如就觀察
    勒戒或強制戒治執行完畢釋放後，5年後再犯毒品危害防制
    條例第10條之罪者，逕予起訴，其起訴之程序即屬違背規定
    者，應依刑事訴訟法第303條第1款規定，諭知不受理判決。
三、經查：
  (一)被告前於88年間因施用毒品案件，經法院於88年10月15日裁
    定送觀察、勒戒後，認無繼續施用施用毒品傾向，復於同年
    11月2日觀察、勒戒執行完畢釋放出所，並由臺灣板橋地方
    法院檢察署檢察官於同日以88年度毒偵字第1839號為不起訴
    處分確定等情，有上開不起訴處分書及本院被告前案紀錄表
    在卷可稽。
  (二)本件檢察官固以被告於前開觀察勒戒執行完畢後之5年內（
    即民國93年10月間起至94年9月27日為警採尿之前26小時內
    某時止）再犯施用毒品犯行，提起本件公訴，然對於被告再
    次施用毒品之時點為何，究係自93年10月間起開始施用抑或
    至94年3月間起開始施用，需先予確認。觀諸臺灣板橋地方
    法院94年度毒聲字第1919號裁定所載，被告雖於該案訊問時
    曾表示係自93年10月間起開始施用云云，惟於本案審理時則
    陳稱係自94年3月間起開始施用，並謂：伊之所以確定是94
    年3月開始施用，係因為那時出院腳痛才開始施用，總共開
    了7次刀，開完第5次刀後才出院並開始施用，伊在住院期間
    並沒有施用。伊之前說93年10月開始施用，因上次聲請觀察
    勒戒時，跟伊一起關的人說把施用時間往前說，就不用馬上
    觀察勒戒可以回家，伊就聽他的話才這樣說，伊確實是從94
    年3月一直施用到94年9月26日晚上6時許，甲基安非他命則
    是從94年5、6月施用開始等語（見原審卷第18頁、第32 頁
    ）。參以國立臺灣大學醫學院附設醫院96年1月31日函所載
    （見原審卷第36頁），被告於93年8月至94年2月間確實陸續
    住院3次，並歷經7次開刀等情，有上開函文在卷可按，則被
    告於經歷多次手術，病痛纏身後，對於係自何次開刀手術後
    始再次施用毒品等節，縱有記憶不清，亦屬常情。而檢察官
    除被告之自白外，復未能提出其他具體事證可認被告確係於
    93年10月開始施用毒品，因認檢察官所指被告係自93年10
    月即開始施用毒品云云，尚難採信。
  (三)從而，被告於88年11月2日觀察、勒戒執行完畢釋放後，至
    94年3月間起再次施用第一級毒品海洛因、94年5月間起再次
    施用第二級毒品安非他命時，顯已相距逾5年，揆諸前開說
    明，檢察官自應依毒品危害防制條例第20條第3項之規定，
    聲請法院裁定將被告送觀察勒戒，其逕行提起公訴，起訴程
    序明顯違背規定，從而原審依法諭知不受理之判決，核無不
    當。檢察官上訴意旨，以本件應依法追訴，不得聲請送觀察
    、勒戒云云，指摘原判決不當為無理由，應予駁回，並不經
    言詞辯論為之。
據上論結，應依刑事訴訟法第368條、第372條，判決如主文。
中　　華　　民　　國　　96　　年　　5　　月　　17　　日
　　　　　　　　　刑事第二庭審判長法　官  呂丹玉
　　　　　　　　　　　　　　　    法　官  王詠寰
　　　　　　　 　 　　　　　　　　法　官  林恆吉
以上正本證明與原本無異。
施用第一級毒品部分如不服本判決，應於收受送達後十日內向本
院提出上訴書狀，其未敘述上訴之理由者並得於提起上訴後十日
內向本院補提理由書（均須按他造當事人之人數附繕本）。
施用第二級毒品部分不得上訴。
                                  書記官  劉文美
中　　華　　民　　國　　96　　年　　5 　　月　　17　　日
